【裁判字號】    99,訴,3117
【裁判日期】    991122
【裁判案由】    偽造文書等
【裁判全文】
臺灣板橋地方法院刑事判決              99年度訴字第3117號
公  訴  人  臺灣板橋地方法院檢察署檢察官
被      告  蔡人仰
上列被告因偽造文書等案件，經檢察官提起公訴（99年度偵字第
18390 號），因被告於準備程序中為有罪之陳述，本院合議庭裁
定由受命法官獨任進行簡式審判程序審理，判決如下：
    主  文
蔡人仰竊盜，處有期徒刑貳月，如易科罰金，以新臺幣壹仟元折
算壹日。又共同行使偽造私文書，足以生損害於他人，處有期徒
刑參月，如易科罰金，以新臺幣壹仟元折算壹日；附表編號一消
費簽帳單上偽造之「蔡能智」署名壹枚沒收。又行使偽造私文書
，足以生損害於他人，共肆罪，各處有期徒刑參月，如易科罰金
，均以新臺幣壹仟元折算壹日；附表編號二至編號五消費簽帳單
上偽造之「蔡能智」署名共肆枚均沒收。應執行有期徒刑壹年，
如易科罰金，以新臺幣壹仟元折算壹日；附表編號一至編號五消
費簽帳單上偽造之「蔡能智」署名共伍枚均沒收。
    事  實
一、蔡人仰前因竊盜案件，經本院以99年度易字第1829號判決判
    處有期徒刑8 月確定（現正在監執行，不構成累犯）。詎其
    猶不知悔改，基於為自己不法所有之意圖，於民國99年3 月
    29 日 凌晨2 時許，在其之前同事蔡能智（起訴書犯罪事實
    欄均誤載為「蔡智能」，應予更正）位於臺北縣新莊市○○
    路614 巷6 弄3 之3 號住處內，利用聚會飲酒之機會，徒手
    竊取蔡能智所有置於皮夾內擺放在電腦桌抽屜內之花旗臺灣
    商業銀行股份有限公司（下稱花旗銀行）卡號000000000000
    0000號信用卡1 張得手。蔡人仰竟基於行使偽造私文書及意
    圖為自己不法所有之犯意，與真實姓名年籍不詳、綽號「阿
    輝」之成年男子基於共同犯意之聯絡，於附表編號1 所示時
    、地，由綽號「阿輝」之成年男子冒用蔡能智名義，在該信
    用卡消費簽帳單上，偽簽「蔡能智」署名，刷卡消費購買黃
    金新臺幣（下同）9600元，再將偽造完成之簽帳單交付該特
    約商店人員行使之，致使該特約商店人員陷於錯誤，而誤以
    係持卡人所為消費，交付黃金予蔡人仰、綽號「阿輝」之成
    年男子；另蔡人仰又於附表編號2 至編號5 所示時、地，持
    上開信用卡，冒用蔡能智名義，在該信用卡消費簽帳單上，
    偽簽「蔡能智」署名，刷卡消費如編號2 至編號5 所示金額
    ，再將偽造完成之簽帳單交付該特約商店人員行使之，致使
    各該特約商店人員陷於錯誤，而誤為係持卡人所為消費，分
    別交付如附表編號2 至編號5 所示金額之黃金飾品予蔡人仰
    ，上開合計共詐得價值44,590元之財物，足以生損害於蔡能
    智、各特約商店及花旗銀行對於客戶信用卡消費管理之正確
    性。嗣蔡能智於99年4 月5 日發覺上開信用卡遭竊，向花旗
    銀行掛失並報警處理，始循線查悉上情。
二、案經蔡能智、花旗銀行訴由基隆市警察局第三分局報請臺灣
    板橋地方法院檢察署檢察官偵查起訴。
    理  由
壹、程序事項
    本件被告蔡人仰所犯者非為死刑、無期徒刑、最輕本刑為3
    年以上有期徒刑之罪或高等法院管轄第一審案件，其於準備
    程序進行中，先就被訴事實為有罪之陳述，經告知其簡式審
    判程序之旨，並聽取公訴人、被告之意見後，本院業已依刑
    事訴訟法第273 條之1 第1 項之規定，裁定由受命法官獨任
    以簡式審判程序進行本案之審理。是依刑事訴訟法第273 條
    之2 之規定，本件之證據調查，即不受同法第159 條第1 項
    、第161 條之2 、第161 條之3 、第163 條之1 及第164 條
    至第170 條規定之限制。
貳、實體事項
一、上揭事實，業據被告於本院準備程序及審理時坦承在卷，而
    告訴人代理人方永仕於警詢時指述綦詳，核與證人即被害人
    蔡能智於警詢時之指述、證人即金祥寶銀樓負責人黃立前於
    警詢及偵查中之證述情節相符，並有蔡能智之花旗銀行信用
    卡交易明細表、如附表編號1 至編號5 所示消費之EDC 帳單
    調閱明細表影本各1 份、信用卡簽帳單影本各1 紙，足認被
    告之自白與事實相符。從而本案事證明確，被告犯行堪予認
    定。
二、核被告所為，係犯刑法第320 條第1 項之竊盜罪，附表編號
    1 至編號5 部分，均係犯同法第216 條、第210 條之行使偽
    造私文書罪，以及第339 條第1 項之詐欺取財罪。被告就附
    表編號1 之犯行，與真實姓名年籍不詳、綽號為「阿輝」之
    成年男子間，有犯意聯絡及行為分擔，為共同正犯。被告及
    「阿輝」分別在各該消費簽帳單上偽造「蔡能智」署名之行
    為，屬各次偽造私文書之低度行為，其偽造私文書後持以行
    使，偽造之低度行為復為行使之高度行為所吸收，均不另論
    罪。被告每次均以一行為同時觸犯刑法第216 條、第210 條
    之行使偽造私文書罪以及第339 條第1 項之詐欺取財罪，為
    想像競合犯，均應依刑法第55條規定，從一重之行使偽造私
    文書罪處斷。被告所犯竊盜罪及如附表編號1 至編號5 之行
    使偽造私文書罪6 罪間，犯意各別，行為互殊，應分論併罰
    。被告雖於本院審理時表示附表編號1 簽帳單上「蔡能智」
    亦係伊所偽造云云，惟細繹上開黏貼各該簽帳單之EDC 帳單
    調閱明細表（見偵查卷第20頁至第24頁），附表編號2 至編
    號5 之簽帳單上偽造之「蔡能智」署名筆跡一致，而與被告
    於金祥寶銀樓消費之附表編號1 簽帳單上「蔡能智」署名明
    顯不同，憑肉眼即可輕易區辨，況金祥寶銀樓負責人黃立前
    於檢察官訊問時具結證稱：「（問：當初是誰要購買？）他
    （指被告蔡人仰）朋友要購買，簽帳單是他朋友簽的。」明
    確，足認此部分被告所言顯非事實，附此敘明。爰審酌被告
    不思正道賺取所需，竟竊取被害人信用卡，再冒名盜刷購物
    ，所為有害金融交易秩序，損害蔡能智財產法益，惟被告係
    利用被害人邀約聚會伺機竊盜，有別於侵入住家行竊情形，
    且盜刷金額尚非鉅大，復於本院準備程序、審理時坦承犯行
    ，暨其犯罪之動機、目的、手段等一切情狀，分別量處如主
    文所示之刑，並諭知易科罰金之折算標準，並定其應執行刑
    併諭知易科罰金之折算標準。附表編號1 至編號5 所示之信
    用卡簽帳單原本上偽造「蔡能智」之署名共5 枚，均應依刑
    法第219 條宣告沒收。
三、據上論斷，應依刑事訴訟法第273 條之1 、第299 條第1 項
    前段，刑法第28條、第216 條、第210 條、第320 條第1 項
    、第339 條第1 項、第55條、第51條第5 款、第41條第1 項
    前段、第8 項、第219 條，刑法施行法第1 條之1 ，判決如
    主文。
本案經檢察官簡志祥到庭執行職務。
中    華    民    國    99    年    11    月    22    日
                  刑事第三庭法  官  陳伯厚
上列正本證明與原本無異。
如不服本判決，應於判決送達後10日內敘明上訴理由，向本院提
出上訴狀 (應附繕本) ，上訴於臺灣高等法院。其未敘述上訴理
由者，應於上訴期間屆滿後20日內向本院補提理由書「切勿逕送
上級法院」。
                            書記官  高建華
中    華    民    國    99    年    11    月    22    日
附錄論罪科刑法條全文：
中華民國刑法第210條
（偽造變造私文書罪）
偽造、變造私文書，足以生損害於公眾或他人者，處 5 年以下
有期徒刑。
中華民國刑法第216條
（行使偽造變造或登載不實之文書罪）
行使第 210 條至第 215 條之文書者，依偽造、變造文書或登載
不實事項或使登載不實事項之規定處斷。
中華民國刑法第320條
（普通竊盜罪、竊佔罪）
意圖為自己或第三人不法之所有，而竊取他人之動產者，為竊盜
罪，處5  年以下有期徒刑、拘役或 5 百元以下罰金。
意圖為自己或第三人不法之利益，而竊佔他人之不動產者，依前
項之規定處斷。
前二項之未遂犯罰之。
中華民國刑法第339條
（普通詐欺罪）
意圖為自己或第三人不法之所有，以詐術使人將本人或第三人之
物交付者，處 5 年以下有期徒刑、拘役或科或併科 1 千元以下
罰金。
以前項方法得財產上不法之利益或使第三人得之者，亦同。
前二項之未遂犯罰之。
中華民國刑法第219條
（沒收之特例）
偽造之印章、印文或署押，不問屬於犯人與否，沒收之。
附表
┌──┬────┬──────┬────┬─────────────┐
│編號│盜刷時間│盜刷地點    │盜刷金額│盜刷蔡能智花旗銀行信用卡（│
│    │        │            │(新臺幣)│暨應沒收之偽造署名數量）  │
├──┼────┼──────┼────┼─────────────┤
│1   │99年3 月│臺北縣新莊市│ 9,600元│推由「阿輝」在消費簽帳單上│
│    │29日17時│新莊路443 號│        │偽造「蔡能智」之署名1 枚。│
│    │31分    │之金祥寶銀樓│        │                          │
├──┼────┼──────┼────┼─────────────┤
│2   │99年3 月│臺北縣板橋市│10,070元│蔡人仰在消費簽帳單上偽造「│
│    │31日18時│中正路244 號│        │蔡能智」之署名1 枚。      │
│    │27分    │1 樓之佶豐珠│        │                          │
│    │        │寶銀樓      │        │                          │
├──┼────┼──────┼────┼─────────────┤
│3   │99年4 月│（同上）    │ 9,670元│蔡人仰在消費簽帳單上偽造「│
│    │1 日10時│            │        │蔡能智」之署名1 枚        │
│    │43分    │            │        │                          │
├──┼────┼──────┼────┼─────────────┤
│4   │99年4 月│臺北縣新莊市│ 8,000元│蔡人仰在消費簽帳單上偽造「│
│    │2 日11時│中港路353 號│        │蔡能智」之署名1 枚        │
│    │44分    │1 樓之永發銀│        │                          │
│    │        │樓          │        │                          │
├──┼────┼──────┼────┼─────────────┤
│5   │99年4 月│（同上）    │ 7,250元│蔡人仰在消費簽帳單上偽造「│
│    │5 日10時│            │        │蔡能智」之署名1枚         │
│    │39分    │            │        │                          │
└──┴────┴──────┴────┴─────────────┘

司法院資訊處製作；財團法人民間司法改革基金會備份。
